臺灣高等法院刑事判決
108年度上訴字第3088號
上  訴  人  
即  被  告  魏愷宏


選任辯護人  康皓智律師
上  訴  人  
即  被  告  CHHETRI GANESH ROKA（中文名金尼許）



                    居留證地址：新北市○○區○○街00巷00號00樓之0

選任辯護人  林彥廷律師
上列上訴人即被告等因違反毒品危害防制條例案件，不服臺灣桃
園地方法院107年度訴字第327號，中華民國108年7月23日第一審
判決（起訴案號：臺灣桃園地方檢察署107年度偵字第1131、182
2、4729號），提起上訴，本院判決如下：
    主  文
原判決撤銷。
魏愷宏共同製造第二級毒品，處有期徒刑肆年肆月。扣案如附表
一編號4、附表二編號4、5及附表三編號1至3所示之物均沒收銷
燬；扣案如附表一編號1至3、5、6、附表二編號1至3、6、8及附
表三編號4所示之物均沒收。
CHHETRI GANESH ROKA共同製造第二級毒品，處有期徒刑柒年貳
月。扣案如附表二編號4、5所示之物均沒收銷燬；扣案如附表二
編號1至3、6、8所示之物均沒收。
    事  實
一、魏愷宏明知大麻係毒品危害防制條例所列管第二級毒品，不
    得非法持有、製造、意圖製造而栽種，亦不得持有具發芽活
    性之大麻種子，竟基於製造第二級毒品大麻之犯意，自民國
    106年1月間某日起至同年12月25日為警查獲時止，承租桃園
    市○鎮區○○街000號14樓房屋，並以不詳方式取得大麻種子及
    各項栽種大麻設備後開始栽種大麻植株，待上開栽種之大麻
    植株熟成開花後，即持剪刀剪下大麻葉及大麻花，以風扇吹
    拂及放置衣櫃之方式使之乾燥，終完成風乾製程達得施用之
    程度，以此方式製造第二級毒品大麻，並於如附表三編號1
    至3所示第二級毒品大麻製造完成後，基於意圖販賣而持有
    第二級毒品大麻之犯意而持有之，擬伺機對外販售。
二、CHHETRI GANESH ROKA（中文名金尼許，下稱金尼許）係魏
    愷宏友人，明知大麻係毒品危害防制條例所列管第二級毒品
    ，不得非法持有、製造、意圖製造而栽種，於得悉魏愷宏製
    造第二級毒品大麻一事後有意效法，竟與魏愷宏共同基於製
    造第二級毒品大麻之犯意聯絡，於106年11月間某日向魏愷
    宏購買29株大麻活體植株，並自他處取得栽種大麻設備後，
    在新北市○○區○○路000巷00號9樓栽種大麻植株，待上開栽種
    之大麻植株熟成開花後，即持剪刀剪下大麻葉及大麻花，以
    風扇吹拂及放置衣櫃之方式使之乾燥，終完成風乾製程達得
    施用之程度，以此方式製造第二級毒品大麻，並於如附表二
    編號4、5所示第二級毒品大麻製造完成後，基於意圖販賣而
    持有第二級毒品大麻之犯意而持有之，擬伺機對外販售。
三、嗣經警分別於(一)106年12月25日14時10分許，持原審法院1
    06年度聲搜字第988號搜索票至桃園市○鎮區○○街000號14樓
    搜索，扣得魏愷宏所有如附表一編號1、2所示大麻植株、編
    號3所示大麻種子、編號4所示第二級毒品大麻成品、編號5
    、6所示供犯罪所用之物及與本案無關之如附表一編號7所示
    之物；(二)於106年12月27日9時30分許，持原審法院106年
    度聲搜字第997號搜索票至新北市○○區○○路000巷00號9樓搜
    索，扣得如附表二編號1至3所示大麻植株、編號4、5所示第
    二級毒品大麻成品、編號6、8所示供犯罪所用之物及與本案
    無關之如附表二編號7、9所示之物；(三)於107年1月29日17
    時10分許，持原審法院107年度聲搜字第97號搜索票至桃園
    市○○區○○街00號5樓、64號5樓（均含頂樓加蓋，60號5樓與6
    4號5樓為相通之處所）魏愷宏住處搜索，扣得魏愷宏所有如
    附表三編號1至3所示第二級毒品大麻成品、編號4所示供犯
    罪所用之物及與本案無關之如附表三編號5所示之物，因而
    查悉上情。
四、案經桃園市政府警察局楊梅分局報請臺灣桃園地方檢察署檢
    察官偵查起訴。
    理  由
壹、證據能力
一、按被告以外之人於審判外之陳述，雖不符前4條（刑事訴訟
    法第159條之1至第159條之4）之規定，而經當事人於審判程
    序同意作為證據，法院審酌該言詞陳述或書面陳述作成時之
    情況，認為適當者，亦得為證據；當事人、代理人或辯護人
    於法院調查證據時，知有第159條第1項不得為證據之情形，
    而未於言詞辯論終結前聲明異議者，視為有前項之同意，刑
    事訴訟法第159條之5第1項、第2項分別定有明文。立法意旨
    在於傳聞證據未經當事人之反對詰問予以核實，原則上先予
    排除，惟若當事人已放棄反對詰問權，於審判程序中表明同
    意該等傳聞證據可作為證據，或於言詞辯論終結前未聲明異
    議，基於尊重當事人對傳聞證據之處分權，及證據資料愈豐
    富，愈有助於真實發見之理念，且強化言詞辯論主義，使訴
    訟程序得以順暢進行，上開傳聞證據亦均具有證據能力。查
    本判決所引被告以外之人於審判外之供述證據，因檢察官、
    上訴人即被告魏愷宏、金尼許及辯護人於本院準備程序、審
    理時對於該等證據均未爭執證據能力（見本院卷第151至153
    、351至352頁），且迄至言詞辯論終結前均未聲明異議，本
    院審酌上開供述證據資料製作時之情況，並無違法不當及證
    明力明顯過低之瑕疵，認以之作為證據應屬適當，復經本院
    依法踐行調查證據之程序，揆諸前開規定，本院認該等證據
    具有證據能力。
二、另本判決所援引之非供述證據，因檢察官、被告魏愷宏、金
    尼許及辯護人於本院準備程序、審理時對於該等證據均未爭
    執證據能力（見本院卷第151至153、352至360頁），且無證
    據證明係公務員違背法定程序所取得，亦無顯有不可信之情
    況或不得作為證據之情形，復經本院依法踐行調查證據之程
    序，自均具有證據能力。
貳、認定被告魏愷宏、金尼許犯罪事實所憑之證據及理由
一、被告魏愷宏部分
    上開事實，業據被告魏愷宏於本院坦承不諱（見本院卷第14
    9、154頁），且有原審法院106年度聲搜字第988號搜索票、
    106年度聲搜字第997號搜索票、107年度聲搜字第97號搜索
    票、楊梅分局搜索扣押筆錄、扣押物品目錄表（搜索日期分
    別為106年12月25日、12月27日、107年1月29日，以上見偵
    字第1822號卷第38、40至45頁、偵字第1131號卷第29至37頁
    、偵字第4729號卷第17至23頁）、楊梅分局107年1月22日楊
    警分刑字第1070002067號函所檢附桃園市政府警察局107年1
    月15日桃警鑑字第1070003619號函發楊梅分局偵辦魏愷宏涉
    嫌種植大麻案現場勘察報告、現場初步勘察照片、106年12
    月25日刑案現場照片、刑案現場照片（查證照片）、楊梅分
    局106年12月25日偵辦魏愷宏種植191株大麻案現場照片（見
    偵字第1822號卷第82至111、36至37、46至59、62至64頁反
    面、第131至153頁）、106年12月27日楊梅分局偵查隊搜索
    新北市○○區○○路000巷00號9樓之刑案現場照片、楊梅分局10
    6年12月27日偵辦金尼許種植34株大麻案現場照片、楊梅分
    局107年2月23日楊警分刑字第1070004973號函所檢附桃園市
    政府警察局107年1月31日桃警鑑字第1070007977號函發楊梅
    分局偵辦金尼許涉嫌種植大麻案現場勘察報告、楊梅分局10
    7年1月24日楊警分刑字第1070002563號函所檢附內政部警政
    署刑事警察局107年1月10日刑紋字第1070000918號鑑定書（
    見偵字第1131號第54至72頁反面、第109至121、143至189、
    122至127頁）、107年1月29日刑案現場照片（見偵字第4729
    號第25至29頁）、法務部調查局濫用藥物實驗室107年2月7
    日調科壹字第10723002760號鑑定書（見偵字第1822號卷第1
    27頁）、法務部調查局濫用藥物實驗室107年1月29日調科壹
    字第10723001940號鑑定書（見偵字第1131號卷第101頁）、
    法務部調查局濫用藥物實驗室107年1月29日調科壹字第1072
    3001930號鑑定書（見偵字第1131號卷第102頁）、法務部調
    查局濫用藥物實驗室107年2月14日調科壹字第10723004020
    號鑑定書（見偵字第4729號卷第48頁）等附卷可稽，復有扣
    案如附表一至三所示之物可證，是被告魏愷宏上開任意性自
    白應與事實相符，可以採信。
二、被告金尼許部分
(一)訊據被告金尼許對於其在新北市○○區○○路000巷00號9樓栽種
    大麻植株欲製造毒品，且持有如附表二編號4、5所示第二級
    毒品大麻等情固坦認在卷，惟矢口否認有製造第二級毒品大
    麻犯行，辯稱：僅就在我家種植大麻及持有大麻部分認罪，
    我並沒有製造大麻毒品，查扣之大麻成品是向綽號MIKE之人
    （下簡稱MIKE）購買，不是我製造的，我雖然有意圖供製造
    毒品而栽種大麻，但我是要自己使用云云。
(二)經查：
  1.被告金尼許對於其意圖供製造毒品而在新北市○○區○○路000
    巷00號9樓栽種大麻植株，且持有如附表二編號4、5所示第
    二級毒品大麻等情，業於本院坦認不諱（見本院卷第149至1
    50、155頁），再員警於106年12月27日9時30分許，持原審
    法院106年度聲搜字第997號搜索票至新北市○○區○○路000巷0
    0號9樓搜索，扣得如附表二所示之物，有原審法院106年度
    聲搜字第997號搜索票、106年12月27日楊梅分局搜索扣押筆
    錄、扣押物品目錄表、刑案現場照片（查證照片）、106年1
    2月27日楊梅分局偵查隊搜索新北市○○區○○路000巷00號9樓
    之刑案現場照片、楊梅分局106年12月27日偵辦金尼許種植3
    4株大麻案現場照片、楊梅分局107年2月23日楊警分刑字第1
    070004973號函所檢附桃園市政府警察局107年1月31日桃警
    鑑字第1070007977號函發楊梅分局偵辦金尼許涉嫌種植大麻
    案現場勘察報告、楊梅分局107年1月24日楊警分刑字第1070
    002563號函所檢附內政部警政署刑事警察局107年1月10日刑
    紋字第1070000918號鑑定書、法務部調查局濫用藥物實驗室
    107年1月29日調科壹字第10723001940號鑑定書、107年1月2
    9日調科壹字第10723001930號鑑定書等（見偵字第1131號卷
    第29至37、54至72頁反面、第109至121、143至189、122至1
    27、101、102頁）等在卷可參，復有如附表二所示之物扣案
    可證，此部分事實堪以認定。
  2.被告金尼許雖辯稱：如附表二編號4、5所示大麻成品，係其
    與加拿大籍人士KELVIN各負擔一半價金共同向MIKE購買，並
    非其製造云云。然查：
    (1)被告金尼許迄今仍未提出較具體之人別資訊供偵查機關
       查獲KELVIN或供本院查證，是此部分顯屬無從調查被告
       金尼許供述是否屬實。又被告金尼許雖於本院審理時提
       出MIKE（「MIKE ALPINA」）臉書帳號資料、臺北市東區
       店面地址（臺北市○○區○○○路0段000號1樓之4）及店面外
       觀照片、MIKE行動電話號碼（門號0000000000號）等資
       訊（見本院卷第163、278、301、153頁），然觀諸MIKE
       臉書帳號無法得悉MIKE之真實姓名年籍等資料為何，經
       本院函請臺北市政府警察局大安分局員警至臺北市○○區○
       ○○路0段000號1樓之4之菸草店查訪名為「MIKE ALPINA」
       之人是否為該店經營者或該人是否任職該店，該分局函
       覆稱：「案依限多次派員前往查訪，該菸草店已多日未
       營業，經多次撥打店門口所留電話，負責人堅拒提供相
       關姓名及年籍」等語，有卷附臺北市政府警察局大安分
       局109年1月16日北市警安分刑字第1093050453號函及檢
       附資料可參（見本院卷第309至311頁），自無法查悉是
       否確有MIKE之人。至被告金尼許所提MIKE前開行動電話
       門號申登人為吳宜珍，有臺灣大哥大資料查詢存卷可憑
       （見本院卷第237頁），而證人吳宜珍於本院證稱：0000
       000000門號一直都是我本人使用，沒有見過英文名字叫M
       IKE的男人，沒有去過臺北市○○區○○○路0段000號1樓之4
       之菸草店，我住彰化，我在臺北的醫院做化療，我是因
       為要看醫生才上來臺北，對於這個店面沒有印象，也不
       認識叫KELVIN的人等語（見本院卷第349至350頁）。據
       上，足認被告金尼許所稱MIKE，本院仍無法查得較具體
       之人別資訊，被告金尼許所辯是否屬實，自有疑問。
    (2)被告金尼許就其與KELVIN向MIKE購買大麻成品之價金究
       為若干，於106年12月28日偵查供稱：是以新臺幣（下同
       ）42萬5,000元向MIKE購買大麻云云（見偵字第1131號卷
       第79頁），然於107年3月22日偵查供稱：我與KELVIN向M
       IKE購買大麻之總價金為37萬4,000元云云（見偵字第113
       1號卷第199頁），前後所述不一，且相差近5萬元，g數
       額當無混淆之虞，應非記憶錯誤所致。參以檢察官當庭
       告知其此部分供述前後不一後，被告金尼許供稱：我上
       次說的42萬5,000元應該比較正確，雖然我不記得我如何
       算出這個數額云云（見偵字第1131號卷第199頁），被告
       金尼許對於購買金額係如何計算得出毫無頭緒，此與毒
       品買家因毒品價格昂貴，對於毒品價格多半錙銖必較，
       焉可能連如何計算毒品價金均無記憶，此顯與常情不符
       。再被告金尼許既供稱係因需要用錢才參與種植大麻，
       不論其購得價金為42萬5,000元或37萬4,000元，對被告
       金尼許而言均非小錢，竟於在需要用錢情況下，仍有餘
       力花費鉅款購買第二級毒品大麻成品，實與常情有悖，
       所辯是否屬實，顯屬有疑。
    (3)另觀諸被告金尼許於106年12月28日偵查供稱其係於106
       年11月間與KELVIN共同向MIKE購買大麻，而不論係以42
       萬5,000元購買或其後所稱以37萬4,000元購買，均屬鉅
       資，則KELVIN何以超過1個月以上時間仍不將屬於渠所有
       之大麻取回，反而繼續將第二級毒品大麻成品放置於被
       告金尼許處，此顯不合情理。又觀諸如附表二編號4、5
       所示第二級毒品大麻之查獲地點，包括客廳櫥櫃內、客
       廳桌子抽屜內、客廳桌子夾層內、客廳桌子上黃色袋子
       內、前陽台地面、房間內等處，且此等大麻成品亦未將
       分屬被告金尼許及KELVIN所有之大麻分開分裝，以明確
       區隔彼此對大麻之權利歸屬，此均與被告金尼許聲稱扣
       案如附表二編號4、5所示毒品係一半歸被告金尼許、一
       半歸KELVIN之常情不合。
    (4)準此，被告金尼許辯稱：扣案如附表二編號4、5所示第
       二級毒品大麻成品係向MIKE購入云云，顯屬杜撰之詞，
       不足採信。
  3.被告金尼許確有製造第二級毒品大麻行為
    被告金尼許坦承在新北市○○區○○路000巷00號9樓處栽種大麻
    植株，業如前述，又在該處扣得如附表二編號4、5所示經風
    乾完成之大量第二級毒品大麻成品及如附表二編號6所示之
    物，有前開搜索扣押筆錄、扣押物品目錄表及現場照片等在
    卷可考。再扣案如附表編號4、5所示之物並非被告金尼許向
    MIKE購買而得，業如前述，參諸被告金尼許於原審供稱其因
    當時需要錢，央請被告魏愷宏還錢，但被告魏愷宏沒有錢還
    ，被告魏愷宏即邀其當合夥人一起種植大麻賺錢等語（見訴
    字卷一第15頁反面至第16頁），徵諸如附表二編號4、5所示
    第二級毒品大麻成品數量甚多，衡情若被告金尼許所述其當
    時缺錢屬實，則如此龐大數量之第二級毒品大麻成品價格應
    非其當時財力所能負擔，足證被告金尼許除栽種大麻植株外
    ，應有剪下大麻葉及大麻花將之風乾而成如附表二編號4、5
    所示大麻成品之行為無訛。
  4.被告金尼許有販賣第二級毒品大麻意圖
    被告金尼許於偵查供稱：我是向MIKE購入大麻後我才有想要
    販賣大麻等語（見偵字第1131號卷第79頁），雖扣案如附表
    二編號4、5所示第二級毒品大麻成品係被告金尼許自行製造
    ，而非向MIKE購買，業如前述，但從被告金尼許上開供述，
    仍可知被告金尼許確有販賣第二級毒品大麻之意圖，僅係尚
    無證據證明已與大麻買家進行交易行為而已，故被告金尼許
    確有意圖販賣而持有大麻犯行，堪可認定。是被告金尼許辯
    稱其持有上開大麻係為自己要使用云云，要無可採。
  5.據上，被告金尼許辯稱：我並沒有製造大麻毒品，查扣之大
    麻成品是向MIKE購買，不是我製造的，我雖然有意圖供製造
    毒品而栽種大麻，但我是要自己使用云云，均無可採。
  6.至被告金尼許雖聲請傳喚MIKE到庭作證，但既無從查悉MIKE
    具體人別資訊為何，已如前述，此部分顯無從調查。
三、綜上，本案事證明確，被告魏愷宏、金尼許犯行均堪認定，
    應依法論科。
參、法律適用
一、按大麻屬於毒品危害防制條例第2條第2項第2款所列管第二
    級毒品，同條例第4條第2項、第12條第2項就製造第二級毒
    品，及意圖供製造毒品之用，而栽種大麻等行為，分別設其
    處罰規定；栽種大麻而製造成第二級毒品，其栽種之前階段
    行為，應為後之製造毒品行為所吸收。大麻之栽種，指將大
    麻種子置入栽植環境（如土壤）中栽培、養植之，迄於將整
    株大麻拔出於栽植環境之前，均屬於栽種行為，故條文所指
    之栽種大麻，應係指栽種大麻植株之謂。而製造大麻等毒品
    ，係將長成（熟成）之大麻植株拔出於栽植環境，使之成為
    具有特定功效之成品。大麻植株可製造之毒品計有第二級毒
    品附表二之第24項大麻、第25項大麻脂、第26項大麻浸膏、
    第27項大麻酊、第155項四氫大麻酚等毒品。其中大麻脂、
    大麻浸膏、大麻酊等毒品固均需經泡製、浸溶、過濾等步驟
    始可取得，需某些特殊器具，亦需某種程度之技術；四氫大
    麻酚並需較高技術層次之化學萃取分離步驟始可取得；然大
    麻毒品則可直接摘取植株上之葉及嫩莖乾燥而得。大麻植株
    既係製造毒品之原料，而大麻毒品之獲得方法，又可直接摘
    取植株上之葉及嫩莖乾燥而得，從而大麻植株摘葉曬乾或烤
    乾，乃目前大麻毒品使用者較為普遍之處理程序，並無須使
    用特別之工具或設備。故直接摘取大麻植株上之葉及嫩莖乾
    燥而成，自屬製造大麻毒品方法之一（最高法院98年度台上
    字第5663號、95年度台上字第3579號判決意旨參照）。次按
    毒品危害防制條例第4條製造毒品罪之「製造」，係指就原
    料、元素予以加工，使成具有特定功效之成品者而言，除將
    非屬毒品之原料加以化合而成毒品外，尚包括將原含有毒品
    物質之物，予以加工改製成適合施用之毒品情形在內。毒品
    危害防制條例第2條第2項第2款所列之第二級毒品大麻，係
    指長成之大麻植株之花、葉、嫩莖，經乾燥後適合於施用之
    製品而言。故對大麻植株之花、葉、嫩莖，以人工方式予以
    摘取、蒐集、清理後，再利用人為、天然力或機器設備等方
    法，以風乾、陰乾、曝曬或烘乾等方式，使之乾燥，亦即以
    人為方式加工施以助力，使之達於易於施用之程度，自屬製
    造大麻毒品之行為（最高法院102年度台上字第2465號判決
    意旨參照）。查被告魏愷宏、金尼許係將栽種成大麻植株之
    大麻花、葉以剪刀剪下，並將大麻花、葉風乾方式使之乾燥
    ，終完成風乾製程達得施用之程度而為成品，足認被告魏愷
    宏、金尼許製造第二級毒品大麻之犯行應已既遂無訛。
二、按大麻為毒品危害防制條例第2條第2項第2款所列管第二級
    毒品，不得非法持有、製造、意圖製造而栽種，亦不得持有
    具發芽活性之大麻種子。核被告魏愷宏、金尼許所為，均係
    犯毒品危害防制條例第4條第2項製造第二級毒品罪（毒品危
    害防制條例第4條雖於109年1月15日修正公布，但尚未生效
    施行，毋庸為新舊法比較）。被告魏愷宏製造第二級毒品大
    麻前持有大麻種子、意圖製造毒品而栽種大麻之低度行為，
    及製造大麻後意圖販賣而持有大麻之輕行為，各為製造第二
    級毒品大麻之高度行為、重行為所吸收；被告金尼許意圖製
    造毒品而栽種大麻之低度行為，及製造大麻後意圖販賣而持
    有大麻之輕行為，亦各為製造第二級毒品大麻之高度行為、
    重行為所吸收，均不另論罪。
三、按如數行為於同時同地或密切接近之時地實施，侵害同一之
    法益，各行為之獨立性極為薄弱，依一般社會健全觀念，在
    時間差距上，難以強行分開，在刑法評價上，以視為數個舉
    動之接續施行，合為包括之一行為予以評價，較為合理，則
    屬接續犯，而為包括之一罪（最高法院86年台上字第3295號
    判例意旨參照）。被告魏愷宏自106年1月間某日起至106年1
    2月25日為警查獲時止，在桃園市○鎮區○○街000號14樓接續
    栽種大麻，並製造完成第二級毒品大麻成品；被告魏愷宏與
    金尼許自106年11月間起至遭警查獲時止在新北市○○區○○路0
    00巷00號9樓接續栽種大麻，並製造完成第二級毒品大麻成
    品，各係於密接之時、地實施，侵害同一法益，係基於同一
    犯意下所為接續行為，各行為間之獨立性極為薄弱，依一般
    社會健全概念，在時間差距上難以強行分開，在刑法評價上
    ，以視為數個舉動之接續施行，合為包括之一行為予以評價
    ，較為合理，為接續犯，僅論以1罪。被告魏愷宏就前開單
    獨、共同製造第二級毒品大麻犯行，因犯罪時間大部分重疊
    ，且侵害者均為國家管制毒品生產以保障人民身心健康之法
    益，此二行為之獨立性極為薄弱，依一般社會健全觀念，難
    以強行分開，亦應視為數個舉動之接續施行，而論以接續犯
    一罪，以免過度評價。
四、被告金尼許在新北市○○區○○路000巷00號9樓種植之大麻植株
    為被告魏愷宏所提供，且相互指稱係因對方邀約方加入此部
    分犯行，足認被告魏愷宏、金尼許就事實欄二所示製造第二
    級毒品大麻犯行相互知之甚詳，具有犯意聯絡及行為分擔，
    均為共同正犯。
五、被告魏愷宏有毒品危害防制條例第17條第2項適用，被告金
    尼許則無該條項規定適用
(一)按毒品危害防制條例第17條第2項規定：「犯第4條至第8條
    之罪於偵查及審判中均自白者，減輕其刑」，係為鼓勵是類
    犯罪行為人自白、悔過，並期訴訟經濟、節約司法資源而設
    。此所謂「自白」，係指對自己之犯罪事實全部或主要部分
    為肯定供述之意（最高法院103年度第12次刑事庭會議決議
    參照）。
(二)查被告魏愷宏於偵查及原審均坦認有製造第二級毒品大麻犯
    行，僅否認係親自以剪刀剪下大麻葉及大麻花將之風乾之製
    造第二級毒品大麻既遂行為，但被告魏愷宏既於偵查、原審
    均表示被告金尼許仍會將所種植之大麻植株剪下大麻葉 及
    大麻花後風乾以完成製造第二級毒品大麻行為，可認仍有就
    本案製造第二級毒品大麻既遂行為此一犯罪事實主要部分為
    自白，僅係分工方式等較細微事項與本院認定不同而已，參
    諸被告魏愷宏更於本院坦承全部犯行，符合偵、審自白要件
    ，應依毒品危害防制條例第17條第2項規定減輕其刑（毒品
    危害防制條例第17條雖於109年1月15日修正公布，但尚未生
    效施行，毋庸為新舊法比較）。
(三)至被告金尼許一再否認其有為以剪刀剪下大麻葉及大麻花將
    之風乾之製造第二級毒品大麻行為，而僅承認意圖供製造而
    栽種大麻植株及持有第二級毒品大麻犯行，對於新北市○○區
    ○○路000巷00號9樓地點扣得明顯為其所製造之第二級毒品大
    麻，更一再否認為其所製造，難認已就檢察官起訴犯罪事實
    全部或主要部分為肯定供述，自無從依毒品危害防制條例第
    17條第2項規定減輕其刑。
六、被告魏愷宏無毒品危害防制條例第17條第1項適用
(一)按毒品危害防制條例第17條第1項所稱「供出毒品來源，因
    而破獲者」，係指實施偵查犯罪之公務員憑藉被告供出毒品
    來源之相關資料發動偵查並破獲者而言。且因被告製造毒品
    行為，本即從無到有之過程，原則上無同條例第2條第1項「
    毒品」來源可言，惟為杜絕毒品氾濫，採行寬厚刑事政策，
    擴大對於查獲製造毒品之被告倘願意供出「製造毒品原料（
    含前階段半成品、毒品先驅成分之原料）」或「提供資金、
    技術、場地、設備者之相關資料」，使調查或偵查犯罪之公
    務員得據以對之發動調查或偵查程序，並因此而確實查獲其
    人及其犯行者，亦得依該規定，減輕或免除其刑。惟倘被告
    僅單純供出其他正犯，而其他正犯並非「製造毒品原料（含
    前階段半成品、毒品先驅成分之原料）」或「提供資金、技
    術、場地、設備」者，要無更行擴大解釋而認亦有上開寬典
    規定之適用，否則，毒品危害防制條例第17條第1項明訂「
    供出毒品來源，因而破獲者」之條文文義，將形同具文（最
    高法院103年度台上字第1824號判決意旨參照）。
(二)被告魏愷宏雖供稱被告金尼許為僱用伊於桃園市○鎮區○○街0
    00號14樓從事大麻種植工作之人，且大麻種子及栽種設備均
    來自被告金尼許云云，然上開供述依現存證據既屬難以證明
    （詳見肆、不另為無罪諭知部分），自僅能認定被告魏愷宏
    於106年11月間某日確有交付29株大麻活體植株予被告金尼
    許進行大麻種植，換言之，依現存事證，被告魏愷宏所供出
    者僅為製造大麻之「共同正犯」而非「毒品來源」，自無從
    依毒品危害防制條例第17條第1項規定就被告魏愷宏犯行減
    輕其刑。被告魏愷宏之辯護人稱被告魏愷宏有毒品危害防制
    條例第17條第1項規定適用云云，自不可採。
七、被告魏愷宏、金尼許均無刑法第59條適用
(一)按犯罪之情狀顯可憫恕，認科以最低度刑仍嫌過重者，得酌
    量減輕其刑，為刑法第59條所明定。又刑法第59條規定犯罪
    情狀可憫恕者，得酌量減輕其刑，固為法院依法得自由裁量
    之事項，然非漫無限制，必須犯罪另有特殊之原因與環境，
    在客觀上足以引起一般同情，認為即予宣告法定低度刑期尤
    嫌過重者，始有其適用。是為此項裁量減刑時，必須就被告
    全部犯罪情狀予以審酌在客觀上是否有足以引起社會上一般
    人之同情，而可憫恕之情形，始稱適法（最高法院88年度台
    上字第6683號判決意旨參照）。蓋此旨在避免嚴刑峻罰，法
    內存仁，俾審判法官得確實斟酌個案具體情形，妥適裁量，
    務期裁判結果，臻致合情、合理、合法之理想。
(二)經本院審酌被告魏愷宏、金尼許所為本案犯行之手段、情節
    ，認被告魏愷宏、金尼許明知毒品對人體身心健康危害之烈
    ，仍製造第二級毒品大麻，不僅戕害他人健康甚鉅，並可能
    因此造成施用毒品者為購毒所需資金另犯他罪而危害社會治
    安，且被告魏愷宏、金尼許持有之大麻植株數量甚多，甚至
    持有如附表二編號4、5所示大量第二級毒品大麻成品，其等
    所為本案犯行並無特殊之原因或環境，在客觀上足以引起一
    般同情而有情堪憫恕之處，不符刑法第59條規定，自無該條
    規定適用，被告魏愷宏、金尼許之辯護人均稱被告魏愷宏、
    金尼許有刑法第59條規定適用云云，委無可採。
肆、不另為無罪諭知部分
一、公訴意旨另以：被告金尼許於106年1月起與同案被告魏愷宏
    共同基於製造第二級毒品大麻之犯意聯絡，由被告金尼許提
    供大麻種子、各項栽種設備予同案被告魏愷宏，並由被告金
    尼許按月支付同案被告魏愷宏1萬元報酬及租金、水電費，
    約定待第二級毒品大麻出售後，同案被告魏愷宏將可分紅30
    %之條件，推由同案被告魏愷宏以自身名義承租桃園市○鎮區
    ○○街000號14樓處所栽種大麻植株，嗣栽種之大麻植株熟成
    開花後，再持剪刀剪下大麻葉及大麻花，以風扇吹拂及放置
    衣櫃之方式使之乾燥，完成風乾製程達得施用之程度，而製
    造第二級毒品大麻，以此方式參與同案被告魏愷宏於桃園市
    ○鎮區○○街000號14樓製造第二級毒品大麻犯行，因認被告金
    尼許此部分亦涉犯毒品危害防制條例第4條第2項製造第二級
    毒品罪嫌云云。
二、按犯罪事實應依證據認定之，無證據不得認定犯罪事實；不
    能證明被告犯罪或其行為不罰者，應諭知無罪之判決，刑事
    訴訟法第154條第2項、第301條第1項分別定有明文。次按認
    定不利於被告之事實，須依積極證據，苟積極證據不足為不
    利於被告事實之認定時，即應為有利被告之認定，更不必有
    何有利之證據，復有最高法院30年上字第816號判例可資參
    考。又事實之認定，應憑證據，如未能發現相當證據，或證
    據不足以證明，自不能以推測或擬制之方法，為裁判基礎；
    認定犯罪事實，所憑之證據，雖不以直接證據為限，間接證
    據亦包括在內，然無論直接或間接證據，其為訴訟上之證明
    ，須於通常一般之人均不致於有所懷疑，而得確信其為真實
    之程度者，始得據之為有罪之認定，倘其證明尚未達到此一
    程度，而有合理性懷疑之存在時，即無從為有罪之認定，此
    亦有最高法院40年台上字第86號、76年台上字第4986號判例
    可資參照。參以刑事訴訟法第161條第1項亦規定，檢察官就
    被告犯罪事實，應負舉證責任，並指出證明之方法，是檢察
    官對於起訴之犯罪事實，應負提出證據及說服之實質舉證責
    任，倘其所提出之證據，不足為被告有罪之積極證明，或其
    指出證明之方法，無從說服法院以形成被告有罪之心證，基
    於無罪推定之原則，自應為被告無罪判決之諭知（最高法院
    92年台上字第128號判例意旨參照）。
三、被告金尼許於原審及本院均堅詞否認有為此部分犯行，於本
    院辯稱：我和魏愷宏是朋友，不是他製造毒品的老闆等語；
    於原審辯稱：我從未提供大麻種子或栽種設備予魏愷宏，也
    沒有幫魏愷宏支付桃園市○鎮區○○街000號14樓處所的租金或
    水電費或提供任何報酬，遑論跟他約定大麻出售後的分紅，
    魏愷宏一直說我是他種植大麻的老闆，但根本不是，我只是
    在106年11月間從他那裡取得29株大麻植株種植等語。
四、經查：
(一)證人即同案被告魏愷宏於106年12月26日偵查證稱：我的老
    闆是被告金尼許，他約在1年前僱用我種大麻，我的大麻種
    子也是他提供，種植地點的房租是他給我現金由我去繳，水
    費、電費都是我把帳單給他由他去繳納，他會固定每月給我
    1萬元，但有時也會下個月才給我上個月的錢，我們一開始
    是約定大麻製造成功後售出獲利的30%歸我，但之前那批種
    植出來的大麻品質不好失敗了，這批還沒種好就被查獲云云
    （見偵字第1822號卷第72至73頁）。於106年12月27日原審
    羈押訊問時供稱：我在桃園市○鎮區○○街000號14樓處所被扣
    案的大麻及種植工具，都是我的老闆被告金尼許交給我，我
    沒有錢，那都是被告金尼許出錢，種好之後採收也是被告金
    尼許負責，製成成品後如有獲利他要分給我30%。該處所的
    租金、水電費都是被告金尼許支付，水電費的付費方式是我
    將帳單直接交給被告金尼許，由他去付，房租是我先支付後
    ，他再交給我現金云云（見聲羈字第714號卷第6至8頁）。
    於107年1月18日偵查證稱：我在105年底至106年初因遭人提
    告性侵而失業，被告金尼許說要給我種大麻賺錢的機會，我
    的大麻種子是被告金尼許提供，是從國外帶進來，種植需要
    的花盆、土、燈、定時器是由我或被告金尼許購買，房租、
    水電費則由被告金尼許支付，每個月另外還有1萬元報酬，
    房租支付方式是被告金尼許直接把現金給我，我再去銀行臨
    櫃存款給房東，種好的成品大麻花是交給被告金尼許，後續
    他如何加工我不清楚，自被告金尼許新北市○○區○○路000巷0
    0號9樓住處扣案的筆記本中有記載「JUSTIN-00000-0000」
    ，應該是指每月要給我的報酬1萬元，4000可能是指水電費
    云云（見偵字第1822號卷第123至125頁）。於原審審理時證
    稱：我是將近16、17年前在華盛頓美語幼稚園認識被告金尼
    許，我過去跟他買大麻的時候，有時候會欠他錢，但欠他的
    錢都還清了，我的英文名字是「Justin」，桃園市○鎮區○○
    街000號14樓這個處所是被告金尼許與他的女朋友一起找的
    ，說要教我種植大麻的地方，當初是以我的名義承租，承租
    的期間是1年，保證人是我女朋友彭嘉慧，簽約的時候是我
    去跟房東簽約，承租地點的房租是用被告金尼許給我的1萬
    元支付，水電費是在我沒有錢的時候他會出，而因為大部分
    的時間我都沒有錢，所以幾乎都是他出，此外，種植大麻設
    備是被告金尼許拿來，我的技術也是他教導，而修剪大麻也
    是被告金尼許做的，葉子有時我看到枯了我會去拔，但是成
    為花的時候，是被告金尼許親自拿，他不准我去碰成品，後
    續的加工、烘乾也是被告金尼許做；桃園市○鎮區○○街000號
    14樓是有門禁的系統管制，而我與被告金尼許都有門禁卡，
    因此被告金尼許大部分的時間都是自己進出該處，他進出的
    目的是要確定我所做的是正確的，因為我們前半年失敗了；
    檢察官提示的107年度偵字第1131號卷第41頁的筆記本頁面
    影本上面這些人名，我知道KING是被告金尼許第一任太太；
    第1行的Justin是我，Justin-10000是指被告金尼許支付我1
    個月的薪水，算是報酬，但是我是拿這些錢來繳房租，後面
    有寫4000，也許是水電費，反正1萬元是被告金尼許給我的
    酬勞，但是我是用來繳房租；至於大麻要出售的價格我不清
    楚，被告金尼許有時候賣我1公克700元，有時候賣我1公克
    是800元，當時我信任他，他怎麼說我就怎麼信，我們沒有
    真正的成品，我沒有拿到錢，所以我們沒談到這麼詳細云云
    （見訴字卷一第110至119頁）。
(二)觀諸證人魏愷宏前開陳述，初於106年12月26日偵查證稱桃
    園市○鎮區○○街000號14樓處所之租金是被告金尼許給伊現金
    由伊前往繳納，水電費則是將帳單交給被告金尼許繳納，此
    外被告金尼許尚會固定按月給付1萬元云云；然翌日原審訊
    問時則改稱房租係由伊先行支付後，再由被告金尼許交付伊
    現金云云。107年1月18日偵查改稱房租支付方式是被告金尼
    許直接交付現金後，再由伊去銀行臨櫃存款給房東云云；於
    原審審理時又改稱伊係拿被告金尼許每月所交付1萬元繳納
    房租，水電費則係伊沒錢時被告金尼許才會繳納云云，就伊
    受僱於被告金尼許之合作條件前後所述一再更易且自相矛盾
    。衡諸依證人魏愷宏所述，伊受僱於被告金尼許之合作期間
    既長達1年，對於雙方合作條件理應熟記在心，而不應前後
    屢有明顯出入。況證人魏愷宏已於本院坦承事實欄一、二所
    載犯行，足認證人魏愷宏應非受僱於被告金尼許於桃園市○
    鎮區○○街000號14樓處所種植大麻，且大麻種子及栽種設備
    亦非來自被告金尼許。
(三)證人即同案被告魏愷宏之同居人彭嘉慧雖於原審證稱：我是
    在魏愷宏帶我去社交場合時遇到被告金尼許，我自己跟被告
    金尼許不熟，我在魏愷宏於桃園市○鎮區○○街000號14樓遭查
    獲時會在場，是因為魏愷宏要求我陪他一起去。我有陪他去
    5、6次，有時我是在樓下車子等他，有時我上去我就在客廳
    沙發床玩手機，他自己忙他的，他有告訴過我他是讓別人請
    的，去那裡工作，老闆金先生說不要讓我知道太多，所以很
    多事情叫我不要問，也不需要知道，他請我一起去就是因為
    他不想要一個人去而已，但我在那裡時並沒有看到過被告金
    尼許，我聽過魏愷宏說要陪金先生一起去買東西，我有問他
    們是買什麼，他有說是工作用的東西，是金先生出錢，我有
    看過魏愷宏拿回夜市會看到可以掛燈的三腳鐵架、還有拿幾
    顆燈泡以及黃色線的燈座，那都不是平常家用的東西，但我
    沒有看過被告金尼許拿錢給魏愷宏，或是魏愷宏匯款給被告
    金尼許。除了魏愷宏告訴我被告金尼許是他老闆外，我認為
    被告金尼許是魏愷宏老闆的原因是魏愷宏那時沒有收入，他
    的支出都是由他媽媽支付，而他媽媽也沒有給他錢支付桃園
    市○鎮區○○街000號14樓的房租，我問他錢從哪裡來，他說錢
    是老闆給的，而我也認為他不可能有其他錢支付房租云云（
    見訴字第327號卷二第37至50頁）。然證人彭嘉慧為同案被
    告魏愷宏同居人，與之育有一子，所為證詞已難免有偏袒同
    案被告魏愷宏之可能，且衡諸常情，如同案被告魏愷宏確實
    受僱於被告金尼許，且被告金尼許亦要求同案被告魏愷宏不
    得讓他人知悉其等製造第二級毒品大麻之事，同案被告魏愷
    宏竟甘冒觸怒被告金尼許而可能導致自己及家人遭到報復之
    危險，亦要一再帶同證人彭嘉慧共同前往種植大麻處，實不
    合情理，且與被告魏愷宏於本院坦承犯行之事實不符，證人
    彭嘉慧上開證述既有前揭不符事理之處，所為不利於被告金
    尼許之證述是否屬實，更屬可疑，自難採信。
(四)檢察官雖提出在被告金尼許新北市○○區○○路000巷00號9樓住
    處扣得之筆記本內頁（見偵字第1131號卷第41頁），欲證明
    同案被告魏愷宏供陳受僱於被告金尼許乙節為可信，然觀諸
    上開扣案筆記本雖確有內頁記載：「JUSTIN-00000-0000」
    ，但從該頁Date欄記載：「25th/Aug/05」，即可合理懷疑
    該內頁紀錄恐為西元2005年間之事，與同案被告魏愷宏供稱
    伊自106年間受僱於被告金尼許從事大麻種植之事全然無關
    ，自無從以上開扣案筆記本零星記載「JUSTIN-00000-0000
    」而補強同案被告魏愷宏所證伊受僱於被告金尼許種植大麻
    乙節之證述為真。
(五)又員警搜索新北市○○區○○路000巷00號9樓處所時，雖於扣押
    物品目錄表記載扣得「門禁卡1張」，然經原審請員警前往
    新北市○○區○○路000巷00號9樓所在之河美御景社區實地測試
    ，測試結果亦顯示該卡片並無反應，有楊梅分局108年1月4
    日楊警分刑字第1070035936號函所檢附職務報告及照片（見
    訴字卷一第140至143頁）附卷可考，則該扣案卡片顯亦無從
    補強同案被告魏愷宏所證伊受僱於被告金尼許種植大麻云云
    之證述屬實。
(六)同案被告魏愷宏固於原審提出桃園市中壢區萬利花市銷貨明
    細表（見訴字卷一第151至152頁），欲證明被告金尼許確為
    僱用伊種植大麻之雇主。然上開銷貨明細表僅係同案被告魏
    愷宏單方所提出，並未蓋有萬利花市大小章或經實際製作人
    簽名其上以擔保形式上真實性，可信性已有可疑。再者，縱
    上開銷貨明細表記載屬實，且上開銷貨明細表客戶名稱記載
    為「金尼許」，然其上仍記載「送貨請打0000000000」，而
    門號0000000000號即為同案被告魏愷宏所使用行動電話門號
    ，可見被告魏愷宏亦有參與該等買賣，而被告金尼許與同案
    被告魏愷宏是否有主從關係？如有係何為主，何為從，尚難
    憑上開銷貨明細表之記載即可得悉。從而，縱以上開銷貨明
    細表補強同案被告魏愷宏、證人彭嘉慧之證詞，亦難使本院
    形成同案被告魏愷宏係受僱於被告金尼許在桃園市○鎮區○○
    街000號14樓種植大麻，且大麻種子及栽種設備均係來自被
    告金尼許之毫無合理懷疑之確信。
(七)再同案被告魏愷宏雖請求本院向台灣電力股份有限公司桃園
    區營業處、台灣自來水公司股份有限公司函詢桃園市○鎮區○
    ○街000號14樓自106年1月至12月電費、水費實質繳納人，例
    如該實質繳納人以帳號轉帳之該帳號、或無摺存款之出名人
    姓名等，以證明被告金尼許曾繳交該房屋之電費、水費，欲
    證明被告金尼許確為伊雇主云云。但該地址106年9月以前之
    電費繳付方式因已逾2年保存期限而無法提供，106年11月（
    每兩個月抄錶收費1次）電費係於統一超商繳付，至於為何
    人繳納亦無法得知等情，有台灣電力股份有限公司桃園區營
    業處108年12月9日桃園密字第1081137061號函附卷可參（見
    本院卷第267至268頁）；又106年1月至12月水費皆非以代繳
    方式繳納，故無實質繳納人之戶名與行庫帳號等資料等情，
    亦有台灣自來水股份有限公司第二區管理處108年12月5日台
    水二業字第1080017177號函存卷可考（見本院卷第265頁）
    ，是此等函文顯亦無從為不利被告金尼許之認定。
(八)綜上，證人魏愷宏陳述伊係受僱於被告金尼許在桃園市○鎮
    區○○街000號14樓種植大麻，且大麻種子及栽種設備均係來
    自被告金尼許乙節，就伊受僱之相關條件陳述前後既已多有
    明顯矛盾，檢察官所舉其他事證亦未能補強證人魏愷宏之證
    詞為真，無從使本院就同案被告魏愷宏係受僱於被告金尼許
    在桃園市○鎮區○○街000號14樓種植大麻，且大麻種子及栽種
    設備均係來自被告金尼許一事獲得毫無合理懷疑之確信，難
    認被告金尼許就同案被告魏愷宏於桃園市○鎮區○○街000號14
    樓製造第二級毒品大麻犯行具有犯意聯絡及行為分擔。惟因
    起訴書認被告金尼許此部分與前開有罪部分之在新北市○○區
    ○○路000巷00號9樓製造第二級毒品大麻犯行有一罪關係，爰
    不另為無罪之諭知。
伍、撤銷改判之理由
一、原審審理後，認被告魏愷宏、金尼許均犯罪事證明確，予以
    論罪科刑，固非無見。惟查：(1)大麻之幼苗或植株，縱含
    有第二級毒品大麻之成分，如未經加工製造成易於施用之製
    品，應僅屬製造第二級毒品大麻之原料而已，尚難認係第二
    級毒品（最高法院99年度台上字第2048號、102年度台上字
    第2465號判決意旨參照），是扣案如附表一編號1、2所示大
    麻植株、附表二編號1至3所示大麻植株、大麻幼苗植株，雖
    含第二級毒品大麻成分，然非屬第二級毒品，分別為供被告
    魏愷宏製造第二級毒品大麻或被告魏愷宏、金尼許共同製造
    第二級毒品大麻所用之物，均應依毒品危害防制條例第19條
    第1項規定宣告沒收。原審認「扣案附表一編號1至2及附表
    二編號1至3所示之物，分別為被告魏愷宏、金尼許所有之種
    植而成大麻植株，因均未經加工風乾，尚不得認係第二級毒
    品；惟上開大麻植株，仍分別屬被告魏愷宏、金尼許所有並
    為其製造第二級毒品而栽種，均係犯罪所生之物，是除抽樣
    部分業已鑑析用罄外，其餘部分均應依刑法第38條第2項前
    段規定，宣告沒收」，沒收之法律依據即有違誤；(2)按毒
    品危害防制條例第19條第1項規定「犯第4條至第9條、第12
    條、第13條或第14條第1項、第2項之罪者，其供犯罪所用之
    物，不問屬於犯罪行為人與否，均沒收之」，為刑法第38條
    第2項後段所稱之特別規定。其立法採用與違禁物沒收相同
    之規範標準，並藉由剝奪其物，以預防並遏止相關犯罪之發
    生。故於數人共同犯罪時，均應對各共同正犯諭知沒收。此
    與裁量沒收並不相同（最高法院107年度台上字第2697號判
    決意旨參照）。原審就扣案如附表二編號1至3、6、8所示之
    物，僅於被告金尼許項下沒收，未於被告魏愷宏項下沒收，
    尚有未洽；(3)按刑法第95條規定：外國人受有期徒刑以上
    刑之宣告者，得於刑之執行完畢或赦免後，驅逐出境。是否
    一併宣告驅逐出境，固由法院酌情依職權決定之，採職權宣
    告主義。但驅逐出境，係將有危險性之外國人驅離逐出本國
    國境，禁止其繼續在本國居留，以維護本國社會安全所為之
    保安處分，對於原來在本國合法居留之外國人而言，實為限
    制其居住自由之嚴厲措施。故外國人犯罪經法院宣告有期徒
    刑以上之刑者，是否有併予驅逐出境之必要，應由法院依據
    個案之情節，具體審酌該外國人一切犯罪情狀及有無繼續危
    害社會安全之虞，審慎決定之，尤應注意符合比例原則，以
    兼顧人權之保障及社會安全之維護（最高法院94年度台上字
    第404號判決意旨參照）。查被告金尼許於83年2月18日與金
    若雯結婚，且生有1子，目前該2人皆住在新北市新店區，有
    卷附戶籍謄本影本（戶長為金若雯）為證（見本院卷第257
    頁），此外被告金尼許並與王學雯生有一女，亦有戶口名簿
    （戶長為王學雯）在卷為憑（見本院卷第205頁），足見在
    我國生活確為被告金尼許之重心，並有家庭之繫絆，參諸本
    案並無證據證明被告金尼許已與大麻買家進行交易之行為，
    犯行較已實際為交易行為者對社會危害為輕，則相互衡量之
    下，原審諭知被告金尼許應於刑之執行完畢或赦免後，驅逐
    出境，尚有未洽。被告魏愷宏以伊有毒品危害防制條例第17
    條第1項、刑法第59條規定適用，且原審量刑過重云云為由
    提起上訴，被告金尼許以其僅有栽種大麻植株及持有大麻，
    未製造第二級毒品大麻犯行云云為由提起上訴，雖均無理由
    ，然原判決既有前開可議之處，自屬無可維持，自應由本院
    予以撤銷改判。
二、量刑
(一)爰審酌被告魏愷宏、金尼許均知悉大麻係毒品危害防制條例
    所管制第二級毒品，仍圖謀大麻製造完成販出獲取利益而為
    製造第二級毒品大麻行為，雖無證據證明所製造第二級毒品
    大麻業已流入市面，而危害社會治安及國民健康，但仍屬不
    該，並斟酌被告魏愷宏、金尼許之犯後態度，其等各自從事
    大麻植株栽種及製造第二級毒品大麻期間長短與規模大小、
    前科素行、暨被告魏愷宏博士畢業、被告金尼許碩士畢業之
    智識程度、被告魏愷宏、金尼許目前均從事教英文工作，其
    等均尚有家人待扶養之家庭經濟狀況等一切情狀，分別量處
    如主文第2項、第3項所示之刑。
(二)被告金尼許雖為尼泊爾國籍，屬外國人士，在我國犯罪而受
    本案有期徒刑以上刑之宣告，本院衡酌被告金尼許所犯之罪
    刑責雖重、違反我國法秩序情節重大，然被告金尼許生活重
    心均在我國，並有家庭繫絆，且並無證據證明被告金尼許已
    與買家進行第二級毒品大麻交易之行為，犯行較已實際為交
    易行為者對社會危害為輕，應無刑罰執行完畢仍不宜使其繼
    續滯留國內之情形，故不為被告金尼許於刑之執行完畢或赦
    免後，驅逐出境之諭知。
(三)按「受2年以下有期徒刑、拘役或罰金之宣告，而有下列情
    形之一，認以暫不執行為適當者，得宣告2年以上5年以下之
    緩刑，其期間自裁判確定之日起算：一、未曾因故意犯罪受
    有期徒刑以上刑之宣告者。二、前因故意犯罪受有期徒刑以
    上刑之宣告，執行完畢或赦免後，五年以內未曾因故意犯罪
    受有期徒刑以上刑之宣告者」，刑法第74條第1項定有明文
    。查被告魏愷宏所犯前開製造第二級毒品大麻犯行業經本院
    判處有期徒刑4年4月，顯與刑法第74條第1項緩刑要件不符
    ，自無從宣告緩刑，是被告魏愷宏及辯護人稱請給予被告魏
    愷宏緩刑宣告云云，均無足採，附此敘明。
三、沒收
(一)扣案如附表一編號4、附表三編號1至3所示之物，經鑑定均
    含第二級毒品大麻成分，為被告魏愷宏所製造第二級毒品，
    應依毒品危害防制條例第18條第1項前段規定，於被告魏愷
    宏主文項下宣告沒收銷燬。扣案如附表二編號4、5所示之物
    為被告魏愷宏、金尼許共同製造之第二級毒品，經鑑定均含
    第二級毒品大麻成分，應依毒品危害防制條例第18條第1項
    前段規定於被告魏愷宏、金尼許主文項下均宣告沒收銷燬。
    又鑑驗用罄之毒品，既已滅失，自毋庸予以宣告沒收銷燬。
(二)大麻種子雖非第二級毒品大麻，惟依毒品危害防制條例第14
    條第4項規定，禁止持有，仍屬於違禁物，是扣案如附表一
    編號3所示大麻種子，除經抽樣之大麻種子4顆已鑑驗用罄外
    ，其餘3顆依刑法第38條第1項規定於被告魏愷宏主文項下宣
    告沒收。
(三)按毒品危害防制條例第19條第1項規定「犯第4條至第9條、
    第12條、第13條或第14條第1項、第2項之罪者，其供犯罪所
    用之物，不問屬於犯罪行為人與否，均沒收之」，為刑法第
    38條第2項後段所稱之特別規定。其立法採用與違禁物沒收
    相同之規範標準，並藉由剝奪其物，以預防並遏止相關犯罪
    之發生。故於數人共同犯罪時，均應對各共同正犯諭知沒收
    。此與裁量沒收並不相同（最高法院107年度台上字第2697
    號判決意旨參照）。經查：
　1.扣案如附表一編號6所示之物，為盛裝製造所得毒品之用，
    係為供犯罪所用之物，應依毒品危害防制條例第19條第1項
    規定於被告魏愷宏主文項下宣告沒收。
　2.扣案如附表三編號4、附表二編號8所示之物，為盛裝製造所
    得毒品之用，係供犯罪所用之物，應依毒品危害防制條例第
    19條第1項規定，就附表三編號4、附表二編號8所示之物均
    於被告魏愷宏主文項下沒收；附表二編號8所示之物則於被
    告金尼許主文項下宣告沒收。
  3.大麻之幼苗或植株，縱含有第二級毒品大麻之成分，如未經
    加工製造成易於施用之製品，應僅屬製造第二級毒品大麻之
    原料而已，尚難認係第二級毒品（最高法院99年度台上字第
    2048號、102年度台上字第2465號判決意旨參照）。是扣案
    如附表一編號1、2及附表二編號1至3所示大麻植株、大麻幼
    苗植株，雖含第二級毒品大麻成分，然非屬第二級毒品，為
    供被告魏愷宏、金尼許製造第二級毒品大麻所用之物，除抽
    樣部分業已鑑析用罄外，其餘部分均應依毒品危害防制條例
    第19條第1項規定宣告沒收（附表一編號1、2、附表二編號1
    至3所示之物均於被告魏愷宏主文項下沒收；附表二編號1至
    3所示之物則於被告金尼許主文項下宣告沒收）。
　4.扣案如附表一編號5、附表二編號6所示之物，係供被告魏愷
    宏、金尼許種植大麻進而製造第二級毒品大麻所需之播種、
    澆水、施肥、調節照明、溫度、濕度、裁剪花葉、風乾等製
    程所用，屬供被告魏愷宏、金尼許製造第二級毒品大麻所用
    之物，應依毒品危害防制條例第19條第1項規定分別於被告
    魏愷宏、金尼許主文項下宣告沒收（附表一編號5、附表二
    編號6所示之物均於被告魏愷宏主文項下沒收；附表二編號6
    所示之物則於被告金尼許主文項下宣告沒收）。
(四)不予沒收部分
　1.扣案如附表一編號7所示行動電話1支，被告魏愷宏雖於警詢
    供稱係伊受僱於被告金尼許種植大麻時，用以使用通訊軟體
    與被告金尼許聯繫大麻種植事宜所用，但被告魏愷宏供稱被
    告金尼許為伊雇主乙節，既經本院認定依現存事證不足以證
    明，業如前述，則上開行動電話是否確為伊與被告金尼許聯
    繫大麻種植事宜所用，即屬無從證明，難認與本案有關；扣
    案如附表一編號7所示鋁箔捲菸器1個明顯供施用大麻所用，
    鋁箔1捲亦無證據證明與製造第二級毒品大麻有關，均不予
    宣告沒收。
　2.扣案如附表二編號7所示電子秤1個及夾鏈袋1包，並非供本
    案製造第二級毒品大麻所用，難認與本案犯罪行為有何直接
    關連，不予宣告沒收。
  3.扣案如附表二編號9所示研磨器2個、吸食器3個、打火機8個
    、水煙吸食器1組、電子菸1支、鐵盒（含大麻碎屑）1個，
    以用途而論均係供施用毒品或香菸所用之物，無從認定與本
    案有關；而悠遊卡1張，檢察官雖認係屬被告金尼許持有之
    桃園市○鎮區○○街000號14樓門禁卡，但經原審囑警前往該社
    區測試，測試結果既無反應，亦不能認定與本案有關；另筆
    記本1本，檢察官雖認定為被告金尼許製造大麻帳冊，但本
    院業已認定無證據證明為被告金尼許製造大麻之帳冊，不能
    認定與本案有關；再現金19萬9,400元、美金1,431元、行動
    電話1支或鋁箔2捆與被告金尼許製造第二級毒品大麻犯行難
    認有何關連，均不予宣告沒收。
　4.扣案如附表三編號5所示大麻菸1支與分裝袋8個，亦無從證
    明與本案有關，亦不宣告沒收。
據上論斷，應依刑事訴訟法第369條第1項前段、第364條、第299
條第1項前段，毒品危害防制條例第4條第2項、第17條第2項、第
18條第1項前段、第19條第1項，刑法第11條、第28條、第38條第
1項，判決如主文。
本案經檢察官劉韋宏提起公訴，檢察官陳錫柱到庭執行職務。
中　　華　　民　　國　　109 　年　　3 　　月　　18　　日
                  刑事第十八庭  審判長法  官  吳炳桂
                                      法  官  葉乃瑋 
                                      法  官  黃紹紘 
以上正本證明與原本無異。
如不服本判決，應於收受送達後20日內向本院提出上訴書狀，其
未敘述上訴之理由者並得於提起上訴後20日內向本院補提理由書
（均須按他造當事人之人數附繕本）「切勿逕送上級法院」。
                                      書記官  朱倩儀
中　　華　　民　　國　　109 　年　　3 　　月　　18　　日

附表一（在桃園市○鎮區○○街000號14樓查獲之扣案物）
編號 品名及數量 鑑驗結果 備註 1 大麻植株152株 經檢視葉片外觀均具大麻特徵，隨機抽樣14株檢驗用罄，均含第二級毒品大麻成分 1.扣押物品目錄表第1頁第1行（見偵字第1822號卷第43頁） 2.於右房間內查獲。 2 大麻植株39株  1.扣押物品目錄表第1頁第1行（見偵字第1822號卷第43頁） 2.於左房間內查獲。 3 大麻種子7顆 合計淨重0.07公克，隨機抽樣4顆進行發芽實驗，發現其中1顆具有發芽能力且含第二級毒品大麻成分，驗餘淨重0.03公克。 1.扣押物品目錄表第2頁第5行（見偵字第1822號卷第44頁） 2.於客廳衣櫃內查獲。 4 乾燥大麻數片 經檢驗含第二級毒品大麻成分，淨重0.22公克，驗餘淨重0.21公克。 1.扣押物品目錄表第2頁第6行（見偵字第1822號卷第44頁） 2.於客廳衣櫃內查獲。 5 大型燈具7組、照明設備46個、燈泡18個、電風扇2台、溫濕度計2個、水桶2個、空盆栽1袋、土壤2盆、土壤6包、鐵架20組、定時器8個、反光罩4片、塑膠櫃2個、剪刀2支、肥料2瓶、玻璃杯1個、塑膠杯1個、澆水器1個、電線1條、電壓安定器2個、催芽粉1包 無 1.扣押物品目錄表第1頁第2至10行、第2頁第1至4、7、9、10行、第3頁第1、3、5至7行（見偵字第1822號卷第43至45頁） 2.被告魏愷宏製造第二級毒品大麻所用之物。 6 裝盛附表一編號3大麻種子之外包裝 無 被告魏愷宏所有供犯罪所用之物。 7 鋁箔1捲、鋁箔捲煙器1個、行動電話1支（IMEI：000000000000000，含門號0000000000SIM卡1張） 無 1.扣押物品目錄表第2頁第8行、第3頁第2、4行（偵字第1822號卷第44、45頁） 2.與本案無關 

附表二（在新北市○○區○○路000巷00號9樓查獲之扣案物）
編號 品名及數量 鑑驗結果 備註 1 大麻植株1株 經檢視葉片外觀均具大麻特徵，隨機抽樣6 株檢驗用罄，均含第二級毒品大麻成分。 1.扣押物品目錄表第2頁第6行（偵字第1131號卷第35頁） 2.在廁所B內查獲。 2 大麻植株28株  1.扣押物品目錄表第2頁第6行（偵字第1131號卷第35頁） 2.在房間B內查獲。 3 大麻幼苗植株5株  1.扣押物品目錄表第2頁第7行（偵字第1131號卷第35頁） 2.在房間B 內門口地面查獲。 4 大麻成品39包＋3 罐＋1 條共計大麻成品43份（不含外包裝） 經檢驗均含第二級毒品大麻成分，合計淨重765.83公克，驗餘淨重765.53公克 1.扣押物品目錄表第2頁第1行（偵字第1131號卷第35頁） 2.其中35包、1罐及1條在客廳櫥櫃內查獲；有1包在客廳桌子抽屜內查獲；有1罐在客廳桌子夾層內查獲；有1罐在客廳桌子上黃色袋子內查獲；另有1包在前陽台地面查獲。 5 大麻葉數株 檢驗均含第二級毒品大麻成分，淨重35.27 公克，驗餘淨重35.16 公克 1.扣押物品目錄表第3頁第4行（偵字第1131號卷第36頁） 2.在房間C衣櫃內查獲。 6 剪刀2支、定時器7個、土壤3包、水桶1個、矽藻素1包、開花素1瓶、照明設備8組、灑水器3個、電風扇2台、除濕機2台、肥料1袋、燈具3個、反光罩3片、溫濕度計3個、瓢子1個、塑膠量杯1個、鐵線1捆、延長線1條 無 1.扣押物品目錄表第1頁第3、10行、第2頁第2至5、8至10行、第3頁第1至3、6至10行、第4頁第1行（偵字第1131號卷第34至37頁） 2.製造第二級毒品大麻所用之物。 7 電子秤1個、夾鏈袋1包 無 1.扣押物品目錄表第1頁第6至7行（偵字第1131號卷第34頁） 2.與本案無關。 8 裝盛附表二編號4大麻之外包裝 無 供犯罪所用之物。 9 水煙吸食器1組、電子菸1支、研磨器2個、吸食器3個、打火機8個、鐵盒（含大麻碎屑）1個、鋁箔2捆、筆記本1本、悠遊卡1張、現金19萬9,400元、美金1,431元、行動電話1支（IMEI：000000000000000） 無 1.扣押物品目錄表第1頁第1至2、4至5、8至9行、第3頁第5行、第4頁第2至6行（偵字第1131號卷第34至37頁） 2.與本案無關 

附表三（在桃園市○○區○○街00號5樓頂樓加蓋查獲之扣案物）
編號 品名及數量 鑑驗結果 備註 1 大麻3包（不含外包裝） 經檢驗均含第二級毒品大麻成分，合計淨重203.55公克，驗餘淨重203.44公克。 1.扣押物品目錄表第1行（偵字第4729號卷第23頁） 2.在客房查獲。 2 大麻4包（不含外包裝）  1.扣押物品目錄表第2行（偵字第4729號卷第23頁） 2.在主臥室查獲 3 大麻2包（不含外包裝）  1.扣押物品目錄表第5行（偵字第4729號卷第23頁） 2.在客廳查獲。 4 裝盛附表三編號1至3大麻之外包裝 無 被告魏愷宏所有供犯罪所用之物。 5 分裝袋8個、大麻菸1支 無 與本案無關 

附錄本案論罪科刑法條全文 
毒品危害防制條例第4條
製造、運輸、販賣第一級毒品者，處死刑或無期徒刑；處無期徒
刑者，得併科新臺幣2千萬元以下罰金。
製造、運輸、販賣第二級毒品者，處無期徒刑或7年以上有期徒
刑，得併科新臺幣1千萬元以下罰金。
製造、運輸、販賣第三級毒品者，處7年以上有期徒刑，得併科
新臺幣7百萬元以下罰金。
製造、運輸、販賣第四級毒品者，處5年以上12年以下有期徒刑
，得併科新臺幣3百萬元以下罰金。
製造、運輸、販賣專供製造或施用毒品之器具者，處1年以上7年
以下有期徒刑，得併科新臺幣1百萬元以下罰金。
前五項之未遂犯罰之。